【裁判字號】    98,小上,17
【裁判日期】    980409
【裁判案由】    給付票款
【裁判全文】
臺灣板橋地方法院民事判決              98年度小上字第17號
上  訴  人  甲○○
被  上訴人  乙○○
上列當事人間請求給付票款事件，上訴人對於中華民國97年12月
18日本院三重簡易庭97年度重小第3643號第一審小額判決提起上
訴，判決如左：
    主      文
上訴駁回。
第二審訴訟費用新台幣壹仟伍佰元由上訴人負擔。
    事實及理由
一、程序方面：
(一)、按對於小額程序之第一審裁判之上訴，非以其違背法令為理
    由，不得為之，民事訴訟法第436 條之24第2 項定有明文；
    又上訴狀內應記載上訴理由，表明一原判決所違背之法令及
    具體內容、二依訴訟資料可認為原判決有違背法令之具體事
    實，同法第436 條之25亦定有明文可參。再者，所謂判決違
    背法令，乃係指判決不適用法規或適用不當，亦為同法第46
    8 條所明定，且此亦為小額事件之上訴程序所準用（民事訴
    訟法第436 條之32第2 項規定參照）。本件上訴人提起上訴
    ，係以原審認為僅憑本票無法證明兩造間有借貸之事實，有
    違經驗法則；又原審置上訴人依票據法第121 條、第124 條
    及第96條之請求不論，即駁回上訴人之請求，有不適用法規
    及適用法規不當之違背法令等語。核其上訴理由，既係以原
    審適用法規違背法令之情事為由，堪認其對於原第一審小額
    判決違背法令之情事，已有具體之指摘，是上訴人提起本件
    上訴，應認為已具備合法要件，合先敘明。
(二)、次按小額程序之第二審判決，依上訴意旨足認上訴為無理由
    者，得不經言詞辯論為之，民事訴訟法第436 條之29第2 款
    亦有明文可參。
二、本件上訴意旨略以：原審判決無非以上訴人未就借款已交付
    之事實負舉證責任，而判決上訴人敗訴，惟被上訴人向上訴
    人借貸時，上訴人係以現金交付，且被上訴人於民國94年12
    月22日於中港派出所由邱劍虹警員調解時，承認其積欠上訴
    人新臺幣（下同）13萬元未清償，因此簽發系爭本票13紙予
    上訴人。原審判決認僅憑上開本票無從證明被上訴人有向上
    訴人借錢之事實，顯違經驗法則；且原審判決置上訴人主張
    票據法第121 條、第124 條及第96條規定之請求不論，即駁
    回上訴人部分之訴，有不適用法規及適用法規不當之違背法
    令等語。為此，爰依法提起本件上訴，並聲明求為判決：原
    判決不利於上訴人部分廢棄；被上訴人應再給付上訴人8 萬
    元及自97年7 月26日起至清償日止，按年息6%計算之利息；
    上訴費用由被上訴人負擔。
三、經查：
(一)、按所謂違背法令，非以違背成文法為限；即判決違背成文法
    以外之法則，如論理法則、經驗法則、證據法則，仍應認原
    審判決確定之事實違背法令。再按，所謂經驗法則，係指由
    社會生活累積的經驗歸納所得之法則而言；凡日常生活所得
    之通常經驗及基於專門知識所得之特別經驗均屬之。若由多
    項證據之證明力推理之結果，可能發生某項事實者，苟經第
    二審法院依自由心證判斷，而與情理無違，除有反證外，不
    得指為與經驗法則有違。例如鑑定人所陳述之鑑定意見，認
    原告所受傷害為鈍器撞擊所致，經第二審法院參酌其他證據
    認定為被告持木棍所擊，並說明得心證之理由，應屬事實審
    法院採證認事職權行使之範圍，不得指為違背法令（最高法
    院79年度第1 次民事庭會議可資參照）。次按支票為無因證
    券，支票債權人就其取得支票之原因，固不負證明之責任，
    惟執票人既主張支票係發票人向伊借款而簽發交付，以為清
    償方法，發票人復抗辯其未收受借款，消費借貸並未成立，
    則就借款之已交付事實，即應由執票人負舉證責任（最高法
    院73年度第1 次民事庭會議決議(二)可資參照）。
(二)、經查，上訴人於原審訴訟中，主張伊係因借款13萬元予被上
    訴人，而取得被上訴人簽發之系爭本票13紙，被上訴人則對
    於曾收到上訴人5 萬元借款之事實不爭執，但否認向上訴人
    借款13萬元，並辯稱已清償上訴人5 萬元之借款。據此，被
    上訴人於原審訴訟中，既已提出本票基礎原因關係不存在之
    抗辯，則除被上訴人已自認收到5 萬元借款之事實外，上訴
    人對於已交付被上訴人借款8 萬元之事實，自應負舉證之責
    。然上訴人就有交付上開8 萬元之借款部分，於原審未提出
    任何證據，則原審法院依舉證責任分配之法理，認定上訴人
    就8 萬元部分之借款未交付予被上訴人之事實，進而認為上
    訴人不得依據票據法第121 條、第124 條及第96條規定之法
    律關係，請求被上訴人給付此部分之票款，並說明得心證之
    理由，此屬原審判決取捨證據、認定事實之範疇，參酌上開
    裁判意旨，並非原審判決有不適用法規或適用法規不當之違
    法，上訴人此部分上訴事由，難認有理由。
(三)、再按小額訴訟程序之當事人除有因原法院違背法令致未能提
    出者外，於第二審程序不得提出新攻擊或防禦方法，民事訴
    訟法第436 條之28定有明文，是為貫徹小額程序之簡速性，
    避免因當事人於上訴程序提出新事實及證據而延滯訴訟，小
    額事件之第二審法院原則上應按第一審之訴訟資料，審核其
    訴訟程序及判決內容有無違背法令，當事人於第一審言詞辯
    論終結前未曾提出之訴訟資料，不得再行提出，此為民事訴
    訟法第436 條之28明定小額事件之當事人於第二審程序不得
    提出新攻擊或防禦方法之立法理由。本件上訴人提起上訴時
    ，雖另行聲請傳訊證人即中港派出所警員邱劍虹，欲以證明
    兩造間確實有8 萬元借款之事實。然上訴人所聲請傳訊之證
    人，乃係屬於小額訴訟事件之上訴程序提出於原審所未曾提
    出之新證據，且該證據之未能於原審提出，係由於上訴人怠
    於原審提出所致，非因原法院違背法令，此等上訴所提事實
    核係屬新攻擊防禦方法，依民事訴訟法第436 條之28之規定
    ，於小額訴訟事件之第二審程序不得提出，本院尚不得予以
    審究，附此敘明。
四、綜上所述，本件上訴人上訴意旨指摘原審判決違背法令，求
    予廢棄改判，依其上訴意旨足認為無理由，爰不經言詞辯論
    ，逕以判決駁回其上訴。
五、本件第二審裁判費1,500 元，應由上訴人負擔，爰確定如主
    文第2 項所示。
六、據上論結，本件上訴為無理由，依民事訴訟法第436 條之29
    第2 款、第436 條之32第1 項、第2 項、第449 條第1 項、
    第436 條之19第1 項、第78條，判決如主文。
中    華    民    國    98    年    4     月    9    日
            民事第三庭    審判長法  官  朱耀平
                                法  官  陳映如
                                法  官  邱育佩
以上正本係照原本作成。
不得上訴。
中    華    民    國    98    年    4     月    9     日
                                書記官  彭麗紅


司法院資訊處製作；財團法人民間司法改革基金會備份。
